臺灣宜蘭地方法院刑事判決
                                  　　109 年度訴字第90號
公  訴　人　臺灣宜蘭地方檢察署檢察官
被　　　告　廖佩芸  女  民國00年0月00日生
                    身分證統一編號：Z000000000號
                    住宜蘭縣○○鎮○○巷00號
　　　　　　　　　　居宜蘭縣○○鎮○○路00巷00號
                    居桃園市○○區○○街00號
                    居宜蘭縣○○鄉○○街00號7樓
上列被告因違反毒品危害防制條例案件，經檢察官提起公訴（10
8年度毒偵字第740、745、771號），本院判決如下：
    主  文
乙○○施用第二級毒品，累犯，免刑；又施用第一級毒品，共參罪
，均累犯，均免刑。
扣案如附表一編號1、2、附表二編號1、2 所示之物均沒收銷燬
；扣案如附表一編號3、4、附表二編號3、4 所示之物均沒收。
    犯罪事實
一、乙○○明知海洛因、甲基安非他命係毒品危害防制條例所稱之
    第一級、第二級毒品，不得持有及施用，竟基於施用海洛因
    、甲基安非他命之犯意，分別為下列犯行：
  ㈠於民國108年7月25日下午2、3時，在宜蘭縣○○鄉○○路0段000
    號3樓房間內，以將甲基安非他命放置於玻璃球內用火燒烤
    吸食其煙霧之方式，施用甲基安非他命1次；另於108年8月2
    日上午9時56分許往前回溯26小時內之某時，在不詳處所、
    以不詳方式，施用海洛因1次。嗣經警於108年8月2日上午7
    時38分許，在宜蘭縣○○鎮○○路00巷00號搜索，復經其同意採
    尿送驗結果，檢出鴉片類嗎啡陽性反應及安非他命類陽性反
    應，始查悉上情。
  ㈡於108 年9月12日某時，在宜蘭縣○○鎮○○路00巷00號住處，以
    將海洛因、甲基安非他命放置於玻璃球內燒烤吸食其煙霧之
    方式，同時施用海洛因、甲基安非他命1次。嗣經警於108年
    9月17日晚間11時30分許，在宜蘭縣○○鎮○○路00號前查獲，
    並扣得如附表一所示物品。經採其尿液送驗結果，檢出鴉片
    類嗎啡陽性反應及安非他命類陽性反應，始查悉上情。
  ㈢於108 年10月2日中午12時許，在宜蘭縣○○鎮○○路00巷0○00號
    住處，以將海洛因、甲基安非他命放置於玻璃球內用火烤吸
    食煙霧之方式，同時施用海洛因、甲基安非他命1次。嗣經
    警於108年10月2日下午5時6分許，在上開處所搜索查獲，並
    扣得如附表二所示物品。經採其尿液送驗結果，檢出鴉片類
    嗎啡陽性反應及安非他命類陽性反應，始查悉上情。
二、案經宜蘭縣政府警察局移送、宜蘭縣政府警察局羅東分局報
    請臺灣宜蘭地方檢察署檢察官偵查起訴。
    理    由
壹、程序事項
一、按法院認為應科拘役、罰金或應諭知免刑或無罪之案件，被
    告經合法傳喚無正當理由不到庭者，得不待其陳述逕行判決
    ，刑事訴訟法第306 條定有明文。被告乙○○經本院合法傳喚
    ，於111 年11 月1日審理期日無正當理由不到庭乙情，有送
    達證書、個人基本資料查詢結果、臺灣高等法院在監在押全
    國紀錄表、刑事報到單、審判筆錄、個人戶籍資料查詢結果
    等在卷可稽（見本院卷第171-183頁、第187頁、第189頁）
    ，且本案應為免刑之諭知（詳下述），依首揭規定，爰不待
    被告到庭陳述，逕為一造辯論、判決。
二、本判決所引用被告以外之人於審判外之陳述，檢察官、被告
    於本案言詞辯論終結前就證據能力之有無均未聲明異議，本
    院審酌該等證據資料作成之情況，核無違法取證或其他瑕疵
    ，且與待證事實有關連性，認為適當得為證據，依刑事訴訟
    法第159條之5規定，均有證據能力。又本判決所引用之非供
    述證據，查無違反法定程序取得之情形，依刑事訴訟法第15
    8條之4規定之反面解釋，均具有證據能力。
貳、實體犯罪事實所憑之證據及理由：
    上開犯罪事實，業據被告乙○○於警詢、偵查及本院準備程序
    中供承不諱（見警A卷第3頁、警C卷第2頁、偵A卷第22頁、
    偵B卷第24頁背面、本院卷第68頁），又被告於108年8月2日
    9時56分許、108年9月18日9時31分許、108年10月2日21時55
    分許所採集之尿液檢體，分別檢出嗎啡類、安非他命類陽性
    反應等情，有刑警大隊偵二隊毒品犯罪嫌疑人尿液採驗作業
    管制紀錄（108年8月2日）、慈濟大學濫用藥物檢驗中心108
    年8月16日甲○藥字第108081603號函暨檢驗總表、宜蘭縣政
    府警察局羅東分局毒品犯罪嫌疑人尿液採驗作業管制紀錄（
    108年9月18日）、慈濟大學濫用藥物檢驗中心108年9月26日
    甲○藥字第108092658號函暨檢驗總表、宜蘭縣政府警察局羅
    東分局毒品犯罪嫌疑人尿液採驗作業管制紀錄（108年10月2
    日）、羅東分局108年10月24日警羅偵0000000000號函暨採
    尿作業管制紀錄、慈濟大學濫用藥物檢驗中心108年10月18
    日甲○藥字第108101803號函暨檢驗總表各1份在卷可參（見
    警A卷第8-11頁、偵A卷第28頁、第29-31頁、偵B卷第32-35
    頁），且扣案如附表一編號1、2、附表二編號1、2所示之毒
    品經送驗結果，分別檢出含有海洛因及甲基安非他命成分乙
    節，有慈濟大學濫用藥物檢驗中心鑑驗書3份（詳附表）在
    卷可憑，復有附表一編號3、4、附表二編號3、4所示等物扣
    案可佐，足認被告前開出於任意性之自白核與事實相符，得
    作為認定事實之依據，綜上，本案事證明確，被告上開施用
    第一、二級毒品之犯行均堪以認定，應予依法論科。
參、論罪科刑：
一、核被告就犯罪事實欄一㈠、㈡、㈢所為，均係犯毒品危害防制
    條例第10條第1項之施用第一級毒品罪，及同條第2項之施用
    第二級毒品罪。被告為施用第一、二級毒品而持有第一、二
    級毒品之低度行為，均為其施用之高度行為吸收，不另論罪
    。又被告就犯罪事實欄一㈡、㈢於上開時、地，係同時施用海
    洛因、甲基安非他命1次，係一行為犯施用第一級毒品及第
    二級毒品2罪名，為想像競合犯，各應依刑法第55條之規定
    ，從一重論以施用第一級毒品罪。被告就犯罪事實欄一㈠所
    犯2罪、犯罪事實欄一㈡、㈢所犯各1罪，犯意各別，行為互殊
    ，應予分論併罰。
二、累犯之說明：
　　被告曾因販賣、轉讓第二級毒品案件，經臺灣板橋地方法院
    （已改制為臺灣新北地方法院，下稱新北地院）以96年度訴
    字第2607號刑事判決就轉讓第二級毒品部分判處有期徒刑10
    月減為5月，另販賣毒品部分上訴後經臺灣高等法院以98年
    度上更一字第373號刑事判決改判處有期徒刑7年4月，並經
    最高法院以99年度台上字第2294號判決駁回上訴確定；又於
    96年間因施用毒品案件，經新北地院以96年度簡字第5584號
    刑事簡易判決判處有期徒刑3月確定；前揭各案經臺灣高等
    法院以101年度聲字第1636號裁定應執行有期徒刑7年9月確
    定，於104年5月7日縮短刑期假釋出監並付保護管束，於106
    年8月18日假釋期滿未經撤銷，視為已執行完畢等情，有臺
    灣高等法院被告前案紀錄表1份在卷可稽，其受有期徒刑執
    行完畢後，5年以內故意再犯本件有期徒刑以上之各罪，均
    為累犯。然本案應為免刑之諭知，是就被告所犯上開施用毒
    品各罪，即不裁量應否依刑法第47條第1 項規定加重其刑。
三、復按犯第4條至第8條、第10條或第11條之罪，供出毒品來源
    ，因而查獲其他正犯或共犯者，減輕或免除其刑，毒品危害
    防制條例第17條第1項定有明文。被告就其所涉上開施用第
    一、二級毒品犯行，均未供出其毒品來源，此有宜蘭縣政府
    警察局109年6月23日警刑偵二字第1090028380號函、宜蘭縣
    政府警察局羅東分局109年6月29日警羅偵字第1090014663號
    函暨職務報告書在卷可參(見本院卷第75頁、第77-79頁)自
    無從適用毒品危害防制條例第17條第1項規定減免其刑；況
    且本案應為免刑之諭知，縱有此項減刑規定之適用，亦無諭
    知減刑之實益，附此敘明。
肆、免刑之理由：
一、按行為後法律有變更者，適用行為時之法律，但行為後之法
    律有利於行為人者，適用最有利於行為人之法律，刑法第2
    條第1項定有明文。被告行為後，毒品危害防制條例於109年
    1月15日修正公布，部分條文於同年7月15日施行，修正後該
    條例第20條第3項規定「依前項規定為觀察、勒戒或強制戒
    治執行完畢釋放後，3年後再犯第10條之罪者，適用前2項之
    規定。」、第23條第2項規定「觀察、勒戒或強制戒治執行
    完畢釋放後，3年內再犯第10條之罪者，檢察官或少年法院
    （地方法院少年法庭）應依法追訴或裁定交付審理。」並增
    訂第35條之1第2款規定「本條例中華民國108年12月17日修
    正之條文施行前犯第10條之罪之案件，於修正施行後，審判
    中之案件，由法院或少年法院（地方法院少年法庭）依修正
    後規定處理；依修正後規定應為不起訴處分或不付審理之裁
    定者，法院或少年法院（地方法院少年法庭）應為免刑之判
    決或不付審理之裁定。」是犯第10條之罪於觀察、勒戒或強
    制戒治執行完畢釋放後，3年後始再犯者，不論其行為係在
    新法施行生效前或施行生效後所為，均應適用第20條第1、2
    項（即應先觀察勒戒或強制戒治）之規定。而所謂「3年後
    再犯」，只要本次再犯（不論修正施行前、後）距最近1次
    觀察、勒戒或強制戒治執行完畢釋放，已逾3年者，即該當
    之，不因其間有無犯第10條之罪經起訴、判刑或執行而受影
    響（最高法院110年度台上字第895號判決意旨參照）。
二、被告前因施用毒品案件，經新北地院以95年度毒聲字第2406
    號裁定送觀察、勒戒後，於96年2月7日因無施用傾向釋放出
    所，並經臺灣板橋地方檢察署（現改為臺灣新北地方檢察署
    ）檢察官，以95年度毒偵字第7157號為不起訴處分確定，此
    有臺灣高等法院被告前案紀錄表1份附卷足稽。是被告再犯
    本案犯罪事實欄所示4次施用毒品犯行，距其最近1次犯該罪
    經觀察、勒戒或強制戒治執行完畢釋放後，均已逾3年，雖
    被告在此其間曾犯其他施用毒品罪經起訴、判刑或執行，然
    參照前開最高法院判決意旨，並不因此而受影響，本院乃依
    修正後毒品危害防制條例第20條第1項、第3項、第35條之1
    第2款前段之規定，於110年2月2日以109年度訴字第90號裁
    定令被告入勒戒處所觀察、勒戒，此有上開裁定1份在卷可
    憑。嗣被告經送法務部矯正署臺北女子看守所附設勒戒處所
    觀察、勒戒後，經該所以「有無繼續施用毒品傾向評估標準
    」評估被告有無繼續施用毒品傾向，被告之靜態因子及動態
    因子之分數各為38分與14分，合計為52分，未達「繼續施用
    毒品傾向」之標準即60分（含）以上，經評估為「無繼續施
    用毒品傾向」，復有法務部矯正署臺北女子看守所111年9月
    13日北女所衛字第11161008660號函暨有無繼續施用毒品傾
    向評估標準紀錄表1份在卷可參（見本院卷第155-157頁）。
    被告既經評定為無繼續施用毒品之傾向，依毒品危害防制條
    例第20條第2項前段之規定，原應由檢察官為不起訴處分，
    然本案既係於同條例修正施行前之109年3月11日繫屬本院，
    業如前述，屬同條例修正施行後，審判中之案件，揆諸同條
    例第35條之1第2款之規定，自應由本院為免刑之判決。
伍、沒收部分：
一、犯罪事實欄一㈡部分：
  ㈠扣案如附表一編號1、2所示之毒品，經送慈濟大學濫用藥物
    檢驗中心鑑定結果，分別含有海洛因、甲基安非他命成分，
    除因鑑定用罄而不復存在之部分外，均應依毒品危害防制條
    例第18條第1項前段規定，宣告沒收銷燬之。又包裝袋部分
    ，因該包裝袋已附著前述毒品，衡情二者間已無從析離，或
    析離所需費用與該等物品之客觀價值顯不相當，自應整體視
    之為海洛因、甲基安非他命，不問是否屬於被告所有，應依
    毒品危害防制條例第18條第1項前段規定，均宣告沒收銷燬
    之。
  ㈡扣案之附表一編號3、4所示物品，為被告所有供本件犯罪所
    用之物，業據其供明在卷（見警B卷第3頁），應依刑法第38
    條第2項前段之規定均宣告沒收。
二、犯罪事實欄一㈢部分：    
  ㈠扣案如附表二編號1、2所示之毒品，經送慈濟大學濫用藥物
    檢驗中心鑑定結果，分別含有海洛因、甲基安非他命成分，
    除因鑑定用罄而不復存在之部分外，均應依毒品危害防制條
    例第18條第1項前段規定，宣告沒收銷燬之。又包裝袋部分
    ，因該包裝袋已附著前述毒品，衡情二者間已無從析離，或
    析離所需費用與該等物品之客觀價值顯不相當，自應整體視
    之為海洛因、甲基安非他命，不問是否屬於被告所有，應依
    毒品危害防制條例第18條第1項前段規定，均宣告沒收銷燬
    之。
  ㈡扣案之附表二編號3、4所示物品，為被告所有供本件犯罪所
    用之物，業據其供明在卷（見偵B卷第24頁），應依刑法第3
    8條第2項前段之規定均宣告沒收。  
陸、依刑事訴訟法第299條第1項但書、第306條，毒品危害防制
    條例第35條之1第2款、第10條第1項、第2項、第18條第1項
    前段、第20條第2項前段，刑法第11條、第55條、第47條第1
    項、第38條第2項前段，判決如主文。
本案經檢察官劉惟宗提起公訴，檢察官黃育仁、曾尚琳到庭執行
職務。
中　　華　　民　　國　　111 　年　　11　　月　　15　　日
　　　　　　　　　刑事第四庭  審判長法　官  林惠玲
　　　　　　　　                    法　官  游皓婷
　　　　　　　　　                  法　官  楊心希
以上正本證明與原本無異。
如不服本判決應於收受送達後二十日內向本院提出上訴書狀，並
應敘述具體理由；其未敘述上訴理由者，應於上訴期間屆滿後二
十日內向本院補提理由書(均須按他造當事人之人數附繕本)「切
勿逕送上級法院」。
                                    書記官  邱淑秋
中　　華　　民　　國　　111 　年　　11　　月　　15　　日
附錄本案論罪科刑法條：
毒品危害防制條例第10條第1項、第2項
施用第一級毒品者，處6月以上5年以下有期徒刑。
施用第二級毒品者，處3年以下有期徒刑。

附表一：犯罪事實欄一㈡扣案物　
編號 扣案物 檢驗字號 檢驗結果 證據 1 海洛因（白粉）1包(毛重0.4935公克、取樣0.0099公克) 慈濟大學濫用藥物檢驗中心108年10月22日甲○藥字第108102263號函暨鑑定書 第一級毒品海洛因 1.宜蘭縣政府警察局羅東分局108年9月17日扣押筆錄、扣押物品目錄表(見警B卷第8-11頁)。 2.慈濟大學濫用藥物檢驗中心108年10月22日甲○藥字第108102263號函暨鑑定書(見偵A號卷第34-35頁)。 2 甲基安非他命（晶體）5包(總毛重5.2377公克、取樣0.0054公克)  慈濟大學濫用藥物檢驗中心108年10月22日甲○藥字第108102262號函暨鑑定書 第二級毒品甲基安非他命 1.同上1. 2.慈濟大學濫用藥物檢驗中心108年10月22日甲○藥字第108102262號函暨鑑定書(見偵A卷第36-37頁)。 3 提撥管2支 無 無 同上1.  4 玻璃球吸食器1個 無 無  

附表二：犯罪事實欄一㈢扣案物　
編號 扣案物 檢驗字號 檢驗結果 證據 1 海洛因（白粉）2包(總毛重1.418公克、取樣0.0088公克) 慈濟大學濫用藥物檢驗中心108年11月1日甲○藥字第000000000號鑑定書  第一級毒品海洛因  1.宜蘭縣政府警察局羅東分局108年10月2日搜索扣押筆錄、扣押物品目錄表(見警C卷第9-11頁)。 2.慈濟大學濫用藥物檢驗中心108年11月1日甲○藥字第000000000號鑑定書(見偵B卷第31頁)。  2 甲基安非他命（晶體）2包(總毛重2.069公克、取樣0.0052公克)  第二級毒品甲基安非他命  3 殘渣袋1個 無 無 同上1.  4 吸食器2組 無 無  

卷宗對照表：
編號 卷名 簡稱 1 警刑偵二字第1080051334號卷 警A卷 2 警羅偵0000000000號卷 警B卷 3 警羅偵0000000000號卷 警C卷 4 108年度毒偵字第745號卷 偵A卷   5 108年度毒偵字第771號卷 偵B卷